臺灣臺南地方法院交通事件裁定　　　　　　　　　　　九十一年度交聲字第八五號
　　移送機關　交通部公路局嘉義區監理所台南監理站
　　受處分人
　　即異議人　甲○○
右列異議人因違反道路交通管理處罰條例案件，對於交通部公路局嘉義區監理所台南
監理站九十一年三月五日所為之裁決處分（原處分案號：南監五字第裁七四—Ｓ00
000000號），聲明異議，本院裁定如左：
    主  文
異議駁回。
    理  由
一、聲明異議意旨如異議狀所載（詳見附件）。
二、經查：本件異議人對於肇事致人受傷後逃逸之事實並不爭執，合先敘明。
三、按立法者為維護道路交通秩序及人民生命身體之安全，責令汽車駕駛人應善盡行
    車安全之社會責任，乃於道路交通安全管理處罰條例第六十二條第一項及第六十
    七條第一項規定：「汽車駕駛人，駕駛汽車肇事致人受傷或死亡，應即採取救護
    或其他必要措施，並向警察機關報告，不得駛離；違者吊扣其駕照三個月至六個
    月；逃逸者吊銷駕駛執照。」「汽車駕駛人，曾依第六十二條第一項之規定吊銷
    駕駛執照者，終身不得考領駕駛執照。」。前開規定係立法院三讀通過，總統公
    佈施行之法律，倘未經修改、廢止或因有違憲而由司法院大法官會議宣告無效，
    自有拘束全體人民及行政、司法各機關之效力。而大法官會議第五三一號解釋雖
    有「交通管理處罰條例第六十七條第一項明定，因駕車逃逸而受吊銷駕照之處分
    ，該規定係為維護車禍事故受害人生命安全、身體健康必要之公共政策，且在責
    令汽車駕駛人善盡行車安全之社會責任，屬維護社會秩序及增進公共利益所必要
    ，與憲法第二十三條尚無違背；惟凡因逃逸者，吊銷其駕駛執照後，對於吊銷駛
    執照之人已有回復適應社會能力或改善可能之具體事實者，是否應提供一定條件
    或相當年限後，予以肇事者重新考照之機會，有關機關應就相關之規定一併儘速
    檢討，使其更符合憲法保障人民權益之意旨。」等語。然該解釋係針對道路交通
    管理處罰條例第六十七條第一項，因駕車逃逸而受吊銷駕駛執照之處分者，不得
    再行考領駕駛執照規定所為解釋，而該解釋亦認道路交通管理處罰條例第六十七
    條第一項並不違背憲法第二十三條，亦即該規定並無牴觸憲法，仍為有效之法律
    。至於「吊銷駕駛執照之人，已有回復適應社會能力或改善可能之具體事實者，
    是否應提供於一定條件或相當年限後，予以重新考領駕駛執照之機會，責以有關
    機關就相關規定檢討改進修法之責，以符憲法保障人民權益之意旨」等語，應僅
    係大法官會議就該條規定「吊銷駕照並不得再考領」之嚴厲效果所表示之修法建
    議，並無使該規定失其法律拘束力之效果，故於立法機關修法之前，其他機關無
    從給與受「吊銷駕駛執照不得再考領」處分之人重新考領駕駛執照之權利。由此
    觀之，「汽車駕駛人，駕駛汽車肇事致人受傷或死亡，應即採取救護或其他必要
    措施，並向警察機關報告，不得駛離；違者吊扣其駕照三個月至六個月；逃逸者
    吊銷駕駛執照。」之規定既為道路交通管理處罰條例第六十二條第一項所明定之
    法律效果，且未經修改或廢止，亦無違憲事由，復未經大法官會議宣告為無效，
    該條例第六十二條第一項規定顯係有效之法律，具有拘束全國機關與人民之效力
    。又按憲法第八十條明文規定法官應依據法律獨立審判，法院之裁判自不得違背
    法律規定，故本院無權逕付異議人重新考領駕駛執照，至為酌然。
四、綜上所述，裁決機關以異議人肇事致人受傷逃逸為由，裁處異議人吊銷駕駛執照
    並無不當，非無所據。從而，本件之異議經核並無理由，故應予以駁回。
五、據上論斷，應依道路交通案件處理辦法第十八條，裁定如主文。
中      華      民      國      九十一    年      六      月    十四    日
                              臺灣臺南地方法院交通法庭
                                  法  官  蔡  直  青
右正本證明與原本無異
如不服本裁定應於送達後五日內向本院提出抗告狀
                                  書記官  孫  鈴  堯
中      華      民      國      九十一    年      六      月    十八    日
